【裁判字號】    97,訴,829
【裁判日期】    970617
【裁判案由】    偽造文書等
【裁判全文】
臺灣臺北地方法院刑事判決               97年度訴字第829號
公  訴  人  臺灣臺北地方法院檢察署檢察官
被      告  甲○○
                    （另案於新店戒治所執行強制戒治中）
上列被告因偽造文書等案件，經檢察官提起公訴（97年度偵字第
237號、第2988號），嗣於本院準備程序進行中，被告先就被訴
事實為有罪之陳述，經裁定進行簡式審判程序，判決如下：
    主  文
甲○○收受贓物，處有期徒刑參月，如易科罰金，以新台幣壹仟
元折算壹日，減為有期徒刑壹月拾伍日，如易科罰金，以新台幣
壹仟元折算壹日。又共同行使偽造私文書，足以生損害於公眾及
他人，處有期徒刑陸月，如易科罰金，以新台幣壹仟元折算壹日
，減為有期徒刑參月，如易科罰金，以新台幣壹仟元折算壹日，
偽造之印章壹枚、如附表編號壹、貳所示私文書上偽造之「傅裕
宏」署押、印文均沒收。又共同行使偽造私文書，足以生損害於
他人，處有期徒刑肆月，如易科罰金，以新台幣壹仟元折算壹日
，減為有期徒刑貳月，如易科罰金，以新台幣壹仟元折算壹日，
如附表編號參所示私文書上偽造之「傅裕宏」署押均沒收。應執
行有期徒刑陸月，如易科罰金，以新台幣壹仟元折算壹日，偽造
之印章壹枚、如附表所示私文書上偽造之「傅裕宏」署押、印文
均沒收。
    事  實
一、甲○○明知真實姓名年籍不詳、綽號「眼鏡仔」之成年男子
    所交付之傅裕宏國民身分證一張為來路不明之贓物（為傅裕
    宏前於民國91年8月23日補發、後於92年12月1日遺失、遭他
    人侵占之贓物），竟仍於95年12月上旬某日收受；嗣甲○○
    更與「眼鏡仔」基於行使偽造私文書、使公務員登載不實之
    犯意聯絡，未得傅裕宏之同意、授權，先偽造傅裕宏之印章
    1枚，再於95年12月4日，推由甲○○在臺北縣新店市○○路
    ○段160號5樓張世誠住處附近，向不知情之張世誠及其女友
    張美華以新台幣（下同）45000元代價購買張世誠所有、車
    牌號碼GR-5855號自小客車，並由甲○○於汽車買賣合約書
    、汽（機）車過戶申請登記書上偽造如附表所示之傅裕宏署
    押、冒稱傅裕宏同意將上開車輛登記於其名下而接續偽造私
    文書2份，併同前開傅裕宏之國民身分證交予張美華、張世
    誠，張世誠復於95年12月5日將上開私文書、國民身分證轉
    交予不知情之秦志能辦理過戶事宜，秦志能即於同日持往交
    通部公路總局台北區監理所辦理過戶事宜而行使，使該管公
    務員將前開記載傅裕宏同意將上開車輛登記於其名下之不實
    事項之汽（機）車過戶申請登記書編列為所掌公文書之一部
    ，而登載上開車輛為傅裕宏所有之不實事項於其職務上所掌
    公文書（含行車執照），上揭行使偽造私文書、使公務員登
    載不實之行為，均足以生損害於傅裕宏及監理單位對於車輛
    車籍管理之正確性；嗣甲○○、「眼鏡仔」又另基於行使偽
    造私文書之犯意聯絡，於96年1月10日，由「眼鏡仔」持上
    開傅裕宏國民身分證向位在臺中市○○區○○路4段189 號
    17樓之3「鉦富資產管理股份有限公司北屯店」申辦臺灣大
    哥大0000000000號行動電話門號，並由甲○○在臺灣大哥大
    新申裝（號碼可攜）同意書上偽造如附表所示傅裕宏之署名
    而偽造私文書，並持向該店行使，足以生損害於傅裕宏及臺
    灣大哥大（但甲○○均按時支付電信費帳款）。嗣甲○○駕
    駛上開車輛違規停車遭拖吊卻未及時前往移置處所即位在臺
    北縣新店市○○路235巷18號金萬輝拖吊場取車，經臺北縣
    政府警察局於96年6月12日通知登記車主傅裕宏取車，傅裕
    宏始查悉上情。
二、案經臺北縣政府警察局新店分局報告臺灣板橋地方法院檢察
    署檢察官移轉臺灣臺北地方法院檢察署檢察官偵查起訴，嗣
    於本院準備程序進行中，甲○○就被訴事實為有罪之陳述，
    經裁定進行簡式審判程序。
    理  由
一、證據能力之判斷：
    (一)查被告甲○○所為不利於己之陳述，並無出於強暴、脅迫
      、利誘、詐欺、疲勞訊問、違法羈押或其他不正之方法，
      亦非違反法定障礙事由經過期間不得訊問或告知義務之規
      定而為，依刑事訴訟法第156條第1項、第158 條之2規定
      ，應認其有證據能力。
    (二)證人即被害人傅裕宏、證人張世誠、秦志能於審判外之陳
      述，因本件適用簡式審判程序，依刑事訴訟法第273條之2
      規定排除同法第159條第1項傳聞排除法則之適用，自有證
      據能力。
    (三)再查，本件資以認定被告犯罪之相關非供述證據（詳見後
      述），均無違反法定程序而取得之情形，依刑事訴訟法第
      158條之4反面規定，自有證據能力。
二、上揭犯罪事實，業據被告甲○○坦承不諱，核與證人傅裕宏
    、張世誠、秦志能證述內容相符，並有卷附補領國民身分證
    申請書、汽（機）車過戶申請登記書、汽車買賣合約書影本
    、臺灣大哥大新申裝（號碼可攜）同意書、傅裕宏聲明書、
    臺北縣政府警察局拖吊通知書、扣案GR-5855號行車執照1紙
    等可資佐證，堪認被告自白與事實相符；又被告雖有96年4
    月16日、96年5月21日、96年6月9日3次駕駛上開自小客車違
    規之行為，有卷附舉發通知單3紙可稽，然查：被告上開違
    規行為均為員警逕行舉發，並無被告出示行車執照或於舉發
    通知單上簽名之情，亦此敘明；綜上所述，本件事證明確，
    被告犯行堪以認定，應依法論科。
三、被告行為後，戶籍法已於97年5月28日修正公布並施行，該
    法新增第75條規定：「意圖供冒用身分使用，而偽造、變造
    國民身分證，足以生損害於公眾或他人者，處5年以下有期
    徒刑、拘役或科或併科新臺幣50萬元以下罰金。行使前項偽
    造、變造之國民身分證者，亦同。將國民身分證交付他人，
    以供冒名使用，或冒用身分而使用他人交付或遺失之國民身
    分證，足以生損害於公眾或他人者，處3年以下有期徒刑、
    拘役或科或併科新臺幣30萬元以下罰金。」，然被告行為時
    ，就冒用身分而使用他人交付或遺失之國民身分證，足以生
    損害於公眾或他人之行為並無處罰之明文規定存在，是依刑
    法第1條前段規定，自應對戶籍法上開規定置而不論；核被
    告所為，係犯刑法第349條第1項收受贓物罪、第216條、第
    210條行使偽造私文書罪、第214條使公務員登載不實罪；經
    查本院認定之犯罪事實及檢察官起訴主張之犯罪事實，均無
    足以構成刑法第212條之罪者，起訴書另於所犯法條欄指被
    告涉犯刑法第212條之罪云云，顯係誤載。被告與真實姓名
    年籍不詳、綽號「眼鏡仔」之成年男子，就上開行使偽造私
    文書、使公務員登載不實之犯行有犯意聯絡與行為分擔，均
    為共同正犯，又被告利用不知情之張世誠、張美華、秦志能
    為上開行使偽造私文書、使公務員登載不實之犯行，應依間
    接正犯論處；被告偽造私文書後復持以行使，其偽造署名、
    印章、印文乃係偽造私文書之階段行為，又偽造私文書之低
    度行為應為行使偽造私文書之高度行為所吸收，均不另論罪
    ；被告於辦理上開自小客車過戶時，先後偽造汽車買賣合約
    書、汽（機）車過戶申請登記書各1紙，惟係基於一犯意、
    利用同一犯罪機會、接續多次行為、侵害單一法益，為接續
    犯；被告向監理機關行使偽造汽車買賣合約書、汽（機）車
    過戶申請登記書而使公務員登載不實，所犯行使偽造私文書
    、使公務員登載不實犯行為想像競合犯，應從一重之行使偽
    造私文書罪處斷；被告收受贓物、二次行使偽造私文書犯行
    ，犯意各別、罪名有異，應分論併罰；公訴意旨雖未具體指
    明被告另有行使偽造汽車買賣合約書之犯行，惟檢察官就犯
    罪事實一部起訴者，效力及於全部，本件被告所犯上開行使
    偽造私文書犯行，與已起訴之部分有實質上一罪關係，本院
    自應併予審判，附此敘明；爰審酌被告犯罪之目的、動機、
    手段、所生危害、嗣後坦承犯行、犯後態度尚佳等一切情狀
    ，量處如主文所示之刑並定其應執行之刑及易科罰金之折算
    標準。又被告上開犯罪之時間，均係在96年4月24日以前，
    復無其他不合中華民國九十六年罪犯減刑條例所定不得減刑
    之情形，應依同條例第2條第1項第3款之規定，減其宣告刑
    二分之一，及依前開易科罰金之規定，諭知易科罰金之折算
    標準。被告偽造之汽車買賣合約書、汽（機）車過戶申請登
    記書業向監理機關行使而不復為被告所有，然其上如附表所
    示之偽造印文、署押，及偽造之傅裕宏印章1枚，應依刑法
    第219條規定沒收之。
據上論斷，應依刑事訴訟法第273條之1第1項、第299條第1項前
段，刑法第28條、第210條、第214條、第216條、第349條第1項
、第55條、第51條第5款、第41條第1項前段、第219條，刑法施
行法第1條之1，中華民國九十六年罪犯減刑條例第2條第1項第3
款、第7條、第9條，判決如主文。
本案經檢察官高怡修到庭執行職務
中    華    民    國    97    年    6     月    17    日
                  刑事第六庭  法  官  張永宏
以上正本證明與原本無異。
如不服本判決，應於判決送達後10日內，向本院提出上訴狀。
中    華    民    國    97    年    6     月    17    日
                              書記官  陳怡君
附錄本件論罪科刑法條全文
中華民國刑法第210條
偽造、變造私文書，足以生損害於公眾或他人者，處 5 年以下有
期徒刑。
中華民國刑法第214條
明知為不實之事項，而使公務員登載於職務上所掌之公文書，足
以生損害於公眾或他人者，處3年以下有期徒刑、拘役或5百元以
下罰金。
中華民國刑法第216條
行使第210條至第215條之文書者，依偽造、變造文書或登載不實
事項或使登載不實事項之規定處斷。
中華民國刑法第349條
收受贓物者，處3年以下有期徒刑、拘役或5百元以下罰金。搬運
、寄藏、故買贓物或為牙保者，處5年以下有期徒刑、拘役或科
或併科1千元以下罰金。
因贓物變得之財物，以贓物論。
附表
┌──┬─────────────────┬──────┐
│編號│私文書名稱                        │偽造署押枚數│
├──┼─────────────────┼──────┤
│1   │汽車買賣合約書                    │署名2枚     │
├──┼─────────────────┼──────┤
│2   │汽（機）車過戶申請登記書          │署名1枚、印 │
│    │                                  │文1枚       │
├──┼─────────────────┼──────┤
│3   │臺灣大哥大新申裝（號碼可攜）同意書│署名2枚     │
└──┴─────────────────┴──────┘


司法院資訊處製作；財團法人民間司法改革基金會備份。
